臺灣臺北地方法院刑事判決　　　　　　　95年度易字第1096號
公　訴　人　臺灣臺北地方法院檢察署檢察官
被　　　告　乙○○
上列被告因詐欺案件，經檢察官提起公訴（94年度偵續字第305
號），本院判決如下：
    主  文
乙○○無罪。
    理  由
一、本件公訴意旨略以：被告乙○○前為中國石油股份有限公司
    （下稱中油公司）工業關係處職員，係前中油公司工業關係
    處處長黃禮恭（通緝中）之部屬，竟與黃禮恭及其妻林雪貞
    通緝中）共同基於意圖為自己不法所有之犯意聯絡，由黃禮
    恭於民國93年3 月間，利用與告訴人甲○○同為紅頂商務聯
    誼會會員之機會，得知告訴人有土地要出賣，即向告訴人佯
    稱認識兆豐金融控股股份有限公司（下稱兆豐金控公司）董
    事長，與兆豐金控公司關係良好，可介紹兆豐金控公司購買
    其之土地，但需資金打通公司內負責風險評估及土地收購之
    人，林雪貞則一再表示渠等與兆豐金控之主事者互動頻繁，
    常相約出國、打球等，使告訴人不疑有他，於93年3 月9 日
    交付黃禮恭新臺幣（下同）2 百萬元；同年4 月間，黃禮恭
    並夥同被告乙○○及真實姓名、年籍均不詳之成年男子3 人
    ，與告訴人相約至臺北市○○路306 號康華飯店會面，謊稱
    被告等4 人係兆豐金控公司風險評估小組之成員，致告訴人
    誤信兆豐金控公司確有進行評估購買其土地之事宜；黃禮恭
    並於同年6 月間，持兆豐金控董事會通過收購土地決議之會
    議記錄供甲○○閱覽，訛稱兆豐金控公司董事會已決議通過
    購地事宜，但尚需3 千萬元作為費用，其已籌得1,250 萬元
    ，所餘1,750 萬元之費用須由告訴人支付，使告訴人陷於錯
    誤，即於93年7 月5 日在康華飯店1 樓咖啡廳，再行交付1,
    750 萬元予黃禮恭；黃禮恭得款後，被告即陪同黃禮恭共乘
    丙○○所駕駛之車牌號碼CC-9110 號凱迪拉克自用小客車離
    去，詎被告與黃禮恭共同取得上揭款項後，黃禮恭、林雪貞
    二人旋於翌（6） 日搭機離境，告訴人始知被騙，因認被告
    與黃禮恭、林雪貞共同涉犯刑法第339 條第1 項詐欺取財罪
    嫌。
二、按犯罪事實應依證據認定，無證據不得推定其犯罪事實，又
    不能證明被告犯罪者，應諭知無罪之判決，刑事訴訟法第15
    4 條、第301 條第1 項分別定有明文。又認定犯罪事實所憑
    之證據，雖不以直接證據為限，間接證據亦包括在內，然而
    無論直接證據或間接證據，其為訴訟上之證明，須於通常一
    般之人均不致有所懷疑，而得確信其為真實之程度者，始得
    據為有罪之認定，倘其證明尚未達到此一程度，而有合理之
    懷疑存在而無從使事實審法院得有罪之確信時，即應由法院
    為諭知被告無罪之判決，最高法院著有76年臺上字第4986號
    判例可資參照。
三、證據能力之判斷：
  (一)被告乙○○除對於告訴人甲○○指述其曾於93年4 月間在康
    華大飯店會面部分陳述不實，證人丙○○之陳述乃斷章取義
    外，對於下列其他各項證據方法，均未爭執其證據能力，並
    同意作為證據（見本院卷第16至17頁），本院審酌其作成時
    之情況，認為並無不適當之情事，均得作為證據。
  (二)按92年2 月6 日增訂公布，於同年9 月1 日施行之刑事訴訟
    法第158 條之3 規定，證人、鑑定人依法應具結而未具結者
    ，其證言或鑑定意見不得作為證據。而告訴人之指訴雖係以
    使被告受刑事訴追為目的，但非本法第3 條所稱之「當事人
    」，乃當事人以外之第三人，除依同法第271 條之1 規定，
    到庭單純陳述意見時，毋庸具結外，如就與待證事實有重要
    關係之親身知覺、體驗事實陳述時，即居於證人之地位，依
    上開增訂公布之規定，自應依同法第186 條第1 項規定，命
    其具結，使告訴人知悉其有據實陳述之義務，以擔保其證言
    之真實性，該供述證據始具證據能力，如未踐行人證之法定
    調查程序，應不得作為證據，最高法院迭著有93年度臺上字
    第5964號、93年度臺上字第6838號、94年度臺上字第3825號
    判決意旨可參。查告訴人於93年11月12日、95年4 月27日受
    檢察官偵訊關於其遭詐欺之經過時，係就與詐欺罪待證事實
    相關之親身體驗而為陳述，揆諸前揭說明，應由檢察官命其
    具結後而為陳述，始符合刑事訴訟法第158 條之3 之規定，
    然查告訴人於該次庭期之陳述未經依法具結（見93年度偵字
    第17479 號卷第126 至128 頁、94年度偵續字第305 號卷第
    96、98頁），揆諸前揭說明，應不得作為證據。
  (三)至告訴人於93年7 月8 日、7 月15日、7 月26日警詢時、證
    人丙○○於93年7 月23日警詢時、於94年9 月30日檢察事務
    官偵訊時所為陳述（見93年度偵字第17479 號卷第11至16、
    31至38頁、第41至50頁、94年度偵續字第305 號卷第32至34
    頁），按被告以外之人於檢察事務官、司法警察官或司法警
    察調查中所為之陳述，與審判中不符時，其先前之陳述具有
    較可信之特別情況，且為證明犯罪事實存否所必要者，得為
    證據，刑事訴訟法第159 條之2 定有明文，基此，告訴人及
    證人丙○○之前揭陳述，與渠等於本院審理中之陳述不符之
    處，由於前揭陳述距離案發時間較近，且據告訴人自承：「
    其他的細節我現在記不清楚」，證人丙○○亦稱：「我都不
    記得了」等語（見本院卷第138 頁、第136 頁），是告訴人
    及證人丙○○於前揭警詢、檢察事務官詢問時所言，記憶較
    為清晰，而具有較可信之特別情況，且關於被告是否參與黃
    禮恭、林雪貞之詐欺犯行，應以告訴人及證人丙○○之陳述
    為證明被告之犯罪事實所必要，揆諸前揭法條規定，渠等前
    揭陳述應具證據能力。
四、訊據被告乙○○固坦承：伊曾於93年7 月5 日與黃禮恭一同
    前往康華飯店，並與黃禮恭一同離去等情不諱，惟堅決否認
    有何與黃禮恭、林雪貞共同詐欺取財之犯行，辯稱：(一)因黃
    禮恭以伊名義向合作金庫商業銀行長春分行借款，表示93年
    7 月5 日要還款，故伊於93年7 月5 日與黃禮恭碰面，但伊
    僅在康華大飯店門外等候，並未進入飯店內與告訴人會晤，
    又當天黃禮恭與告訴人會面結束後，已超過下午3 時半，故
    伊不得已乃與黃禮恭相約翌日再前往銀行辦理清償；(二)伊於
    93年4 月間沒有與黃禮恭共同前往康華大飯店與告訴人見面
    ，亦從未與告訴人會面或交談，伊不知黃禮恭與告訴人間之
    金錢往來情形，告訴人應有誤認；(三)證人丙○○聽聞伊與黃
    禮恭在車上之對話「檯面上你搞，檯面下我搞」，係因伊計
    畫與黃禮恭合開公司，而黃禮恭政商關係良好，故由他出面
    接洽客戶，其他跑腿雜事由伊負責，當天亦無刻意繞路，伊
    不知車上皮箱內有鉅額現金等語。而公訴意旨認被告與黃禮
    恭、林雪貞共同涉有詐欺取財犯嫌，無非以：告訴人之指訴
    、證人丙○○之證述、告訴人之資金存提明細表、被告之請
    假申請單、租車單、通聯調閱查詢單、國人入出境端末查詢
    報表等證據方法，為其論據。
五、查黃禮恭與其妻林雪貞先於93年3 月間向告訴人甲○○佯稱
    與兆豐金控公司董事長及內部人熟稔，又於同年4 月間，夥
    同4 名男子向告訴人自稱為兆豐金控公司土地評估小組，再
    於同年6 月間，持兆豐金控公司董事會會議紀錄予告訴人閱
    覽，復向告訴人偽稱須負擔1,750 萬元費用，告訴人遂於93
    年7 月5 日在康華大飯店交付現金1,750 萬元予黃禮恭後，
    黃禮恭即將其中40萬元交予其父黃陞銘，另於翌日即93年7
    月6 日前往合作金庫商業銀行長春分行清償60萬元貸款，嗣
    黃禮恭與林雪貞旋於93年7 月6 日出境，迄未返國等事實，
    為被告所不爭執，僅辯稱：伊毫不知情（見本院卷第16至17
    頁），並據告訴人指訴歷歷（見93年度偵字第17479 號卷第
    12至15、32至33頁），佐以證人丙○○證稱於93年7 月5 日
    駕車接送黃禮恭之經過綦詳（見93年度偵字第17479 號卷第
    42至45頁）；證人黃陞銘則證稱：「7 月5 日記載傍晚6 、
    7 點左右，黃禮恭突然一個人回來，拿著小手提袋，向我們
    老人家（我及配偶黃江三妹）報告要移民加拿大，希望我們
    老人家好好保重身體，向我們老人家跪拜一下，站起來順手
    從身上掏出40萬元，稱要還給我之前向我借貸的款項（借貸
    款項為90萬元）等等，6 日是記載黃禮恭出國移民加拿大」
    等情屬實（見93年度偵字第17479 號卷第52頁），證人黃禮
    寶即黃禮恭之弟則稱：「黃禮恭只告訴我他們全家（包括配
    偶林雪貞及小孩）要移民加拿大，主動打電話給我時在新加
    坡」（93年度偵字第17479 號卷第62頁），又有告訴人提出
    之存摺3 份及匯款回條聯2 份可證告訴人提款1,750 萬元之
    事實（見94年度偵續字第305 號卷第82至89頁），並有告訴
    人擬透過黃禮恭出售之土地所有權狀12紙為憑（見93年度偵
    字第17479 號卷第17至28頁）；復核扣案黃陞銘所有之週曆
    上，經法務部調查局以放大檢視及儀器檢視法鑑驗結果，確
    於93年7 月5 日至10日之欄位內手寫記載「禮恭下午6 時多
    回家」、「全戶共4 人」、「交給40萬並跪雙親離去約拿（
    7 時許）」、「禮寶夫婦上午往基隆中住處載一些東西」、
    「並禮恭家人順道載往中正國際機場（出國）」、「擬下午
    8 時多往香港次天轉機加拿大」、「往新竹國際銀行存入40
    萬」等情堪佐（見93年度偵字第17479 號卷第71至75頁），
    且有黃陞銘所有之新竹國際商業銀行存摺內頁足證有40萬元
    存款入帳非虛（見93年度偵字第17479 號卷第55至56頁），
    另以被告名義在合作金庫商業銀行長春分行貸款係於93年7
    月6 日清償完畢一節，則有合作金庫商業銀行長春分行以95
    年11月13日合金長春字第0950006163號函暨分戶交易明細表
    等件為證（見本院卷第94至96頁），堪認屬實；而黃禮恭於
    93年7 月5 日上午11時至9 時50分租用凱迪拉克自用小客車
    1 輛並由丙○○擔任駕駛一節，則有公正車隊租車單1 份在
    卷足憑（見偵續卷第41至47頁）；黃禮恭、林雪貞取得告訴
    人款項之翌日即93年7 月6 日旋即出境迄未返國等情，亦有
    國人入出境端末查詢報表及入出境查詢結果可稽（見93年度
    偵字第17479 號卷第79至81、129 至130 頁），是黃禮恭、
    林雪貞共同以前揭方式行使詐術，使告訴人陷於錯誤，而先
    後給付現金2百萬元、1,750 萬元等犯嫌，即非無據。
六、基此，公訴意旨認：被告乙○○於93年4 月間曾冒充兆豐金
    控公司評估人員，陪同黃禮恭與告訴人見面，又於93年7 月
    5 日陪同黃禮恭前往取款，是與黃禮恭、林雪貞共同參與上
    述犯行。惟為被告所否認，故本件爭點在於：被告乙○○是
    否有上述參與黃禮恭、林雪貞之詐欺犯行？經查：
  (一)告訴人固稱其於93年4 月間與被告初次見面，惟經被告所堅
    詞否認，且參諸告訴人於本院審理中具結證稱：「黃禮恭說
    有一些兆豐金的評估人員要來評估土地，要問我土地的狀況
    ，黃禮恭就安排幾個人跟我碰面，其中一個就是乙○○」、
    「只有問候語，由黃禮恭介紹二個人，黃禮恭說他們是兆豐
    金控的人，乙○○就跟我寒暄了幾句話，但內容我記不清楚
    」、「我跟乙○○等人在康華飯店碰面的時候，並沒有談到
    土地的事，自稱兆豐金控的人，跟我喝了一杯咖啡後，就離
    開了，但這中堅自稱兆豐金控的人是他們自己在講，我主要
    是跟黃禮恭談，自稱兆豐金控的人是坐在旁邊另一桌」，但
    針對被告或黃禮恭是否向其自稱為兆豐金控公司人員一節，
    又稱：「黃禮恭是前一天跟我說明天他會找兆豐金控的人來
    ，在康華飯店時黃禮恭只有介紹說，這位姓謝，這位姓什麼
    的這樣。黃禮恭在康華飯店介紹的時候，就沒有再說是兆豐
    金控的人，所以我主觀上就認為這些人是兆豐金控的人，因
    為前一天黃禮恭是這麼說的」、「（問：你之前都一直說乙○○有一直問你土地的事？）沒有，那是黃禮恭一直在問我
    ，乙○○不知道土地的事」等語（見本院卷第138 頁），是
    縱告訴人確於93年4 月間由黃禮恭居間介紹認識被告，但當
    場並無任何人自稱為兆豐金控公司土地評估小組人員，被告
    非與告訴人同桌，亦未與告訴人晤談，遑論土地之事，況被
    告當時又未行使任何載有不實事項之名片或文件（見本院卷
    第139 頁），實難認定被告於該次碰面之場合，有何詐術之
    行使行為。
  (二)況按告訴人之告訴，係以使被告受刑事訴追為目的，是其陳
    述是否與事實相符，仍應調查其他證據以資審認，最高法院
    著有52年臺上字第1300號判例可考。是被害人縱立於證人地
    位而為指證及陳述，且其指證、陳述無瑕疵可指，仍不得作
    為有罪判決之唯一依據，應調查其他證據以察其是否與事實
    相符，亦即仍須有補強證據以擔保其指證、陳述之真實性，
    始得採為斷罪之依據，最高法院亦著有94年度臺上字第3326
    號判決要旨可參。據告訴人表示對被告提出詐欺告訴之事實
    基礎為：「因為交款那天，乙○○在旁邊，我認為乙○○是
    在接應，而且乙○○在跟黃禮恭一直通話」等節（見本院卷
    第140 頁），被告雖不否認伊於93年7 月5 日在康華飯店外
    等候黃禮恭，當天確與黃禮恭密集通話，並陪同黃禮恭前往
    苗栗等情，惟堅決否認知悉黃禮恭與告訴人間有何往來或交
    款原因。經查：
  (1)據告訴人於本院證稱：「有二部車，乙○○在不是放錢的那
    部車。凱迪拉克那部車我只看到車牌號碼，我就是從車號去
    追出來的。車子內有什麼人我都沒有看到，乙○○是自己開
    一部車跟在後面，車內有沒有其他人我沒有注意看」、「錢
    我們用出國的行李袋一袋裝著，我的小孩跟我還有一位邱先
    生把錢拖到凱迪拉克的後行李箱」等語（見本院卷第138 至
    139 頁），證人邱創豐即當日陪同告訴人前往康華飯店交款
    之友人亦具結證稱：「（問：7 月5 日在康華飯店有無見過
    乙○○？）沒有，我只見過黃禮恭2 次，沒有見過其他人」
    等語（見93年度偵字第17479 號卷第140 頁），是依照告訴
    人及證人邱創豐所言，被告於93年7 月5 日當天應在車內並
    未露面，係由告訴人之子將裝有現金之行李箱放置在凱迪拉
    克車之後車廂內，即難逕認被告參與詐欺取財犯行。又證人
    丙○○於警詢時陳述：「由之前同車之謝姓男子（應該是姓
    謝）手提黑色旅行行李箱放到我駕駛座前座旁座位，謝姓男
    子即未再進入飯店」等節（見93年度偵字第17479 號卷第43
    頁），是證人丙○○僅稱係被告將黃禮恭原有之手提行李箱
    放置在凱迪拉克副駕駛座上，卻從未描述告訴人及其子將行
    李箱拖至凱迪拉克禮車後車廂及該只行李箱後來如何處理等
    重要情節，且證人經本院傳喚到庭，均稱不記得（見本院卷
    第136 頁），是證人丙○○此部分所述，亦難採為認定被告
    參與詐欺取財犯行之證據。
  (2)再查，除黃禮恭自用小客車上原有行李箱1 只外，加以告訴
    人交付裝有現金之行李箱1 只，當時應有2 只行李箱，就此
    2 只行李箱內容物為何，證人丙○○於警詢時陳述：「他〔
    指被告〕說車上所載的2 個行李箱內是裝滿新臺幣，大約有
    5 千萬元，並說這些都是要給人的，其中一袋在苗栗時已經
    交給他人，另外一袋黃禮恭會自行處理」等語（見93年度偵
    字第14749 號卷第44頁），又於偵訊中證稱：「（問：乙○○還有對你說什麼？）他有向我說，今天那兩個皮箱裡面一
    共有3 千萬」等語（見94年度偵續字第305 號卷第33頁），
    其陳述行李箱內所裝現金金額，前後已有不一，況衡諸告訴
    人係以一只行李箱裝有現金1,750 萬元，縱另外加上黃禮恭
    在苗栗交付予黃陞銘之40萬元，金額亦未達證人丙○○所指
    之5 千萬元或3 千萬元，是證人丙○○之證述本身已有瑕疵
    ，亦難作為補強告訴人指述之證據。至證人丙○○雖於警詢
    、偵訊中一再證述聽聞被告與黃禮恭言談間提及「檯面上你
    搞，檯面下我搞」一句（見93年度偵字第14749 號卷第44頁
    、94年度偵續字第305 號卷第33頁），但證人丙○○並未敘
    明其前文、後語，實難僅憑此句話逕認被告與黃禮恭共同詐
    騙告訴人。
  (3)又查黃禮恭於93年7 月5 日當天之行程，據被告自承：「當
    天早上〔指93年7 月5 日〕8 點多近9 點，黃禮恭打電話給
    我說要還我92年7 月間向我借款的60萬元，他說約了朋友在
    康華飯店談事情，因此約我到康華飯店等他，但與哪個朋友
    談事情我不清楚，我在9 點多請假從公司出來，我在飯店等
    他到10點，他又打電話說他朋友跟他改時間，他先開車到飯
    店來接我，當時他在永豐物流集團股份有限公司、永豐通運
    有限公司、國際婚紗影城等公司任職或投資股份，當天他接
    了我之後，表示因為當日他要下南部辦事，永豐物流公司租
    了一部禮車給他使用，因此我就一同到榮星花園換車，換車
    之後又該禮車到中油公司辦事情，他一人進入中油公司，我
    則與司機在樓下等他，他約11點多出中油公司就去吃飯」、
    「當天他因為要坐禮車下南部，因此將車子暫放在中油公司
    是很合理的，而且我將車子停在公司停車場是不用費用的，
    因此我就代他要將車子停放在中油公司，途中，黃禮恭則打
    電話來說他的行李放在車子後車廂內，要我把車開到康華飯
    店把行李放到禮車上，我將車開回飯店時，約下午3 點鐘有
    打電話給黃禮恭，他說等他一下，我等到3 點半要4 點，他
    說將行李放到大禮車上，我也拿過去，之後又等他到5 點他
    出飯店，他說要我開著他的車跟著禮車，又回到榮星花園，
    到榮星花園附近的地下停車場，將禮車上連同我拿給他的行
    李兩袋，又放回他的車上，要我坐大禮車到榮星花園等他，
    隔了10幾分鐘，我與司機又開車到榮星花園附近的一個巷口
    等他，那兩個行李袋就在他腳邊，他又將行李袋禮車後車廂
    ，要我陪他下苗栗，我本來不想去，黃禮恭就說那我們找兩
    個小姐在車上聊天比較不會無聊，又在建國高架橋下接了兩
    個小姐，就上高速公路直接去苗栗，到苗栗的一家餐廳，黃
    禮恭要求司機跟我還有兩個小姐進餐廳吃飯，他自己則將車
    子開走，去了約四五十分鐘到1 小時，他才又回餐廳，去了
    哪裡我不清楚，吃完飯後就回臺北，黃禮恭先下車，要司機
    送小姐及我回去」、「隔天他打電話給我說要還錢，直接約
    我在長春路的土地銀行長春分行，我當時是用我的名義貸款
    給黃禮恭使用，貸了60萬元，每月利息都是黃禮恭在繳納，
    93 年7月6 日黃禮恭是將尚欠的貸款全部繳清。之後就沒有
    再見過黃禮恭」等語（見93年度偵字第14749 號卷第164 至
    165 頁），證人丙○○亦證稱：「我於當日早上8 點30分到
    公司上班，約9 點左右，接獲老闆娘電話通知我於10點到臺
    北市○○○路與龍江路口之榮星花園正門口等候黃禮恭先生
    ……我等約10分鐘左右，黃禮恭先生與一位自稱謝先生一同
    出現，並搭乘我的車前往中國石油股份有限公司……黃禮恭
    先生約30分鐘後出來上車……之後即去吃飯，大約在當日下
    午1 點15分左右2 人吃完飯出來，隨即返回黃禮恭榮星花園
    家附近，並由黃禮恭交代車內另一男子即下車去開黃禮恭先
    生的車，之後黃禮恭叫我直接開車去臺北市○○路○○街口
    康華飯店與人見面，約1 個多小時（約15時20分左右）由之
    前同車之謝姓男子手提黑色旅行行李箱放到我駕駛座前座旁
    座位，謝姓男子即未再進入飯店，約16點多，黃禮恭出來上
    車後叫謝姓男子將車子開回黃禮恭住處附近收費停車場停放
    ，並交代我在附近路上繞23圈後隨即尾隨謝姓男子進入地下
    停車場，然後將車上手提黑色旅行行李箱放到他自己的車上
    ，謝姓男子即上我的車一起到榮星花園正門口等他，約20分
    鐘左右，黃禮恭打電話給謝姓男子要我開車過去龍江路接他
    ，到達後見黃禮恭自己提了2 個行李袋（包括先前放置在我
    車上的行李袋）上車，經過松江路上搭載2 名女子，隨後一
    路前往苗栗公館交流道左轉公館路上之餐廳，謝姓男子及2
    位女子下車用餐，黃禮恭叫我載他繞行該地區10分鐘左右，
    之後他即自己提了2 個行李袋下車，我約等15分鐘左右，他
    又自行提了2 個行李袋上車，其中一個行李袋已空空的，之
    後返回餐廳與謝姓男子及2 位女子用餐，並手提另一行李袋
    下車，用餐完畢大約是晚上8 點左右離開上車後即返回臺北
    龍江路，到達後黃禮恭先下車，並計算當日使用之車資新臺
    幣9 千8 百元，之後載送2 位女子回松江路，最後載送謝姓
    男子至林森北路六條通（時間大約晚上9 點20分左右）……
    」、「只有黃禮恭返回臺北下車之前交代我說：『今天所有
    事情及去那裡，不管任何人問起都不要說，或不知道就好，
    包括公司問起，亦推說不知道』」等情（見93年度偵字第17
    479 號卷第42至45頁），大致相符，堪於採信。但證人丙○○所稱繞路、換車、等候、前往苗栗、不要告訴他人等節，
    均是黃禮恭所指示，縱被告在場，被告是否知悉黃禮恭之用
    意，尚無其他證據足以佐證，難於遽斷。參以被告前為黃禮
    恭之部屬，立法院事務之接洽均仰賴黃禮恭之人脈等情，被
    告因此聽命於黃禮恭，甘為黃禮恭跑腿，亦非不可能。是公
    訴意旨徒以被告於93年7 月5 日全天聽從、陪同黃禮恭之行
    為，實難推認被告與黃禮恭有共同詐欺告訴人之犯意聯絡或
    行為分擔。
  (4)至於被告於93年7 月5 日、7 月6 日固與黃禮恭有頻繁之通
    話紀錄，此有通聯調閱查詢單2 份可稽（見93年度偵字第14
    749 號卷第99至117 頁），然據被告供述及證人丙○○之證
    述，被告與黃禮恭既於93年7 月5 日歷經多次換車、行程數
    變、路程迂迴，則被告與黃禮恭於93年7 月5 日當日多次以
    手機相互聯繫，應屬合理；另外，被告既與黃禮恭相約於93
    年7 月6 日前往銀行辦理還款事宜，故當日通話聯絡數次，
    亦難逕認與犯罪行為有關。從而，自不得僅憑被告與黃禮恭
    於93年7 月5 日、7 月6 日通話密集一事，逕予認定被告與
    黃禮恭係聯繫本案之詐欺犯行。
  (三)此外，被告於93年4 月間之請假紀錄，其中事由填載為「立
    法院洽公」者多達14日，於93年7 月5 日亦請假1 日等情，
    雖有中國石油股份有限公司人事處94年10月31日0940002894
    號書函檢附被告請假申請單在卷可憑（見94年度偵續字第30
    5 號卷第53至71頁），然告訴人既證述其於93年4 月間僅與
    黃禮恭及被告會面1 次，業如前述，若謂被告於93年4 月間
    密集請假均與黃禮恭之詐騙犯行有關，殊屬牽強。至於被告
    於93年7 月5 日請假申請單之填表日期為93年7 月2 日，核
    與被告供稱其於93年7 月5 日當天進公司請假云云，固不相
    符，然按積極證據不足證明犯罪事實時，被告之抗辯或反證
    縱屬虛偽，仍不能以此資為積極證據應予採信之理由，最高
    法院著有30年上字第482 號判例意旨甚明，自不得僅以被告
    辯稱請假時間與事實不符，逕予推認被告有何詐欺犯行。
七、綜合上述，被告於93年4 月間有無自稱兆豐金控公司之人與
    告訴人會面，甚有疑義，而被告於93年7 月5 日雖從康華飯
    店一路陪同黃禮恭前往苗栗再返家，但此行為尚不足認定被
    告與黃禮恭間有何詐欺取財之犯意聯絡或行為分擔。從而，
    被告是否有與黃禮恭、林雪貞基於共同詐欺之犯意聯絡，而
    有參與詐欺犯行之行為分擔，尚有合理懷疑，此外，查無其
    他積極證據足以證明被告有何詐欺告訴人之犯行，自難逕以
    詐欺取財罪嫌相繩。從而，揆諸前揭刑事訴訟法規定及最高
    法院判例之意旨，既不能證明被告犯罪，自應為無罪判決之
    諭知。
據上論斷，應依刑事訴訟法第301條第1項，判決如主文。
本案經檢察官楊碧瑛到庭執行職務。
中　　華　　民　　國　　96　　年　　2 　　月　　6 　　日
　　　　　　　　　刑事第六庭審判長  法　官　周占春
                                    法  官  趙子榮
                                    法  官  林晏如
上正本證明與原本無異。
如不服本判決，應於判決送達後10日內向本院提出上訴狀（應抄
附繕本）。告訴人或被害人如對於本判決不服者，應具備理由請
求檢察官上訴，其上訴期間之計算係以檢察官收受判決正本之日
期為準。
                                    書記官  沈芳君
中　　華　　民　　國　　96　　年　　2 　　月　　6 　　日
